【裁判字號】    99,上易,638
【裁判日期】    990831
【裁判案由】    賭博
【裁判全文】
臺灣高等法院高雄分院刑事判決         99年度上易字第638號
上  訴  人  臺灣高雄地方法院檢察署檢察官
被      告  乙○○
被      告  甲○○
上列上訴人因被告賭博案件，不服臺灣高雄地方法院99年度易字
第745 號中華民國99年5 月28日第一審判決（起訴案號：臺灣高
雄地方法院檢察署98年度偵字第35172 號），提起上訴，本院判
決如下：
     主  文
上訴駁回。
    事  實
一、甲○○自民國97年11月12日起為址設高雄縣鳥松鄉○○村○
    ○路193 號1 樓領有電子遊戲場營業級別證之「怡旺電子遊
    戲場」負責人，於98年7 月中旬起以月薪新臺幣（下同）18
    ,000元僱用乙○○擔任店員，竟共同基於賭博之犯意聯絡，
    由甲○○在上開公眾得出入之遊戲場內，擺設如附表一所示
    電子遊戲機共18台，供不特定人賭博財物，並由乙○○負責
    上開機台之開分、洗分及兌換現金工作；其賭博方法為賭客
    持現金兌換代幣（每10元兌換1 枚代幣），每枚代幣投入電
    子遊戲機可於機具上顯示10分以供把玩，由機具內之IC板程
    式決定偶然之輸贏，機具上顯示之分數依據遊戲規則而倍數
    增減，賭客可請店員就機具上所顯示之分數加以計算後（洗
    分），以1 分兌1 元之比率兌換現金。適賭客張忠祥（已據
    原審判決有罪確定）基於賭博之犯意，自98年11月22日14時
    5 分許起，在上開遊藝場內以500 元與店員乙○○兌換代幣
    後，賭玩「賽馬雙人座」機具1 台（即附表一編號18之機台
    ），至同日14時45分許，張忠祥要求乙○○將該機台累積之
    2800分數加以洗分以兌換現金，乙○○洗分後於店內櫃檯交
    付現金2800元與張忠祥之時，為警當場查獲，並扣得如附表
    二編號1 之張忠祥所得賭資2800元、如附表一所示當場賭博
    之電子遊戲機具共18台（均含IC板）及如附表二編號2 至6
    所示之物，而悉上情。
二、案經高雄縣政府警察局仁武分局報告臺灣高雄地方法院檢察
    署檢察官偵查後起訴。
    理  由
壹、證據能力之認定
    按被告以外之人於審判外之陳述，雖不符刑事訴訟法第159
    條之1 至第159 條之4 之規定，而經當事人於審判程序同意
    作為證據，法院審酌該言詞陳述或書面陳述作成時之情況，
    認為適當者，亦得為證據，刑事訴訟法第159 條之5 第1 項
    定有明文。查本判決所引用據以認定事實之傳聞證據，檢察
    官及被告雖知該等證據資料為傳聞證據，但於本院審理時均
    表示同意作為證據，本院審酌該等證據資料製作時之情況，
    尚查無違法不當及證明力明顯過低之瑕疵，認為以之作為證
    據應屬適當，揆諸前開法律規定與說明，爰依同法第159 條
    之5 第1 項規定，認該等證據資料均有證據能力。
貳、實體部分
一、訊據被告甲○○、乙○○2 人對於上開時地賭博之事實，於
    本院及原審審理中均坦承不諱，核與證人即賭客張忠祥於警
    詢、偵查及原審之證述相符，並有高雄縣政府警察局仁武分
    局搜索扣押筆錄、扣押物品目錄表（警卷16-20 頁）、電子
    遊戲機機具代保管單18紙（警卷51-68 頁）、查獲現場相片
    59張（警卷69-98 頁）、高雄縣政府電子遊戲場營業級別證
    （警卷29頁）、高雄縣政府營利事業登記證（警卷30頁）、
    高雄縣政府99年1 月6 日府建工字第0980324743號函所附怡
    旺電子遊戲場負責人變更登記案申請書、附件及商業登記歷
    史抄本、現況抄本附卷可參，復有如附表一所示18檯電子遊
    戲機具、如附表二編號1 至3 所示之物扣案可憑，足認被告
    2 人之自白與事實相符，是被告2 人犯行，事證明確，犯行
    均堪認定，應予依法論科。
二、按刑法上之賭博罪，係指依偶然之勝負，定財物之得失為要
    件，凡以勝負繫於偶然之事實，並非事前所能預知者，即為
    賭博，並無方法之限制；其所謂財物，係指金錢或其他有經
    濟上價值之有體物而言。本件被告甲○○經營「怡旺電子遊
    戲場」，擺設電子遊戲機臺，賭客以現金兌換代幣後，投入
    代幣押分把玩，以機具內之IC板程式決定偶然之輸贏，失分
    時該次賭資該被告甲○○所有，得分時賭客得以機檯積分兌
    換現金，乃係以偶然之勝負，決定財物之得失，揆諸前揭之
    說明，應屬賭博甚明。核被告甲○○、乙○○所為，均係犯
    刑法第266 條第1 項前段之普通賭博罪。被告2 人就上開賭
    博犯行，有犯意聯絡及行為分擔，均為共同正犯。被告甲○
    ○於員警查獲時雖未在場，然其擺設電子遊戲機具與賭客張
    忠祥對賭，該電子遊戲機具即被告甲○○手足之延伸，其分
    擔本件賭博之構成要件行為甚明。又賭客張忠祥與店家即被
    告甲○○、乙○○間，彼此相互對立之意思經合致而成立賭
    博罪，應屬對向犯，因各有其目的，各就其行為負責，彼此
    間無所謂犯意之聯絡，當亦無適用刑法第28條共同正犯之餘
    地（最高法院81年台非字第233 號判例意旨參照），附此敘
    明。
三、原審認被告罪證明確，因而適用刑法第28條、第266 條第1
    項前段、第2 項、第42條第3 項前段、第38條第1項 第2 款
    ，刑法施行法第1 條之1 規定，並審酌被告甲○○經營電子
    遊戲場業，竟不以合法方式營業取財，在其所經營遊藝場內
    ，擺放電玩機臺之方式，從事賭博行為，破壞社會善良風氣
    ，助長人民以僥倖心態獲取財物之風氣，且查扣賭博性電子
    遊戲機具數量達18台，足認該遊藝場尚具一定規模，且為主
    導該店經營之地位，惡性較為重大，被告乙○○係為謀生計
    而受僱於該店，依指示參與賭博犯行，犯罪情節較輕微，然
    賭博犯行性質上僅係處分自己財物，對社會所造成之危害並
    非直接、鉅大，被告2 人犯後均坦承犯行，尚有悔意等一切
    情狀，量處被告甲○○處罰金新臺幣貳萬元，被告乙○○處
    罰金新臺幣壹萬元，並均諭知罰金如易服勞役，以新臺幣壹
    仟元折算壹日；並敘明按刑法第266 條第2 項為同法第38條
    之特別規定，祇要係當場賭博之器具、在賭檯或兌換籌碼處
    之財物，不問屬於犯人與否，皆應依該條項規定宣告沒收，
    且擺設電動賭博機賭博行為與一般賭博行為不同，擺設人每
    日開機營業時起，即處於隨時供不特定賭客投幣與其對賭之
    狀態，就擺設人而言，每日一旦開機營業，即認應已開始賭
    博行為，是既係營業時為警查獲，不論查獲時有無賭客在場
    賭博，查扣之賭博性電玩機具均屬當場賭博之器具，應依刑
    法第266 條第2 項沒收之（司法院（82）廳刑一字第883 號
    、司法院（78）廳刑一字第1692號函文研究意見參照）。
    本件扣案如附表一所示之賭博性電子遊戲機具18檯（均含IC
    板），於查獲時均插電營業中，有現場查獲相片可憑，均係
    當場賭博之器具；且附表二編號2 所示在店內櫃檯所扣得之
    現金6060元，係在籌碼兌換處之財物，皆依刑法第266 條第
    2 項規定，不問屬於犯人與否，均於被告2 人主文項下宣告
    沒收之。又附表二編號3 所示櫃檯起出代幣7524枚，應為該
    遊戲場負責人即被告甲○○所有，預備供賭客兌換代幣賭玩
    機具所用之物，爰依刑法第38條第1 項第2 款於被告甲○○
    主文項下宣告沒收，又依共同正犯責任共同之原則，於被告
    乙○○所處主刑之後，併為沒收之諭知。至扣案如附表二編
    號4 至6 所示之物，雖均為被告甲○○所有，惟與被告甲○
    ○、乙○○、張忠祥之前開犯行並無直接密切之關聯，自不
    得宣告沒收。其認事用法，核無不合，量刑亦屬允當。公訴
    人上訴意旨以被告2 人未論以刑法第268 條前段圖利供給賭
    博場所罪及同條後段圖利聚眾賭博罪指摘原判決不當，為無
    理由（理由詳後論述），應予駁回。
四、不另無罪諭知部分
    公訴意旨另以：被告2 人上開經營「怡旺電子遊戲場」及賭
    客張忠祥於該遊戲場賭博行為，被告2 人此部分另涉犯刑法
    第268 條前段圖利供給賭博場所罪及同條後段圖利聚眾賭博
    罪嫌等語。然查：
  (一)刑法第268 條之罪須以行為人有營利之意圖，進而提供賭博
    場所，聚眾賭博，且其營利之來源必須附麗於提供賭博場所
    之行為，如抽頭、收取租金或變相收取清潔費、茶水費等，
    方能以該罪論擬，倘獲利之來源係取決於賭博本身之輸贏，
    即仰賴賭博之射倖性，自與該條之構成要件有間，應僅成立
    賭博罪。
  (二)本件賭客張忠祥與店家間財物之得喪，係由機具內之IC 板
    程式偶然之決定，店家並無藉兌換比率或其他名目收取任何
    比率差額或費用，是被告2 人既未從供給賭博場所或聚眾賭
    博中抽取金錢以圖利，其二人自難認有刑法第268 條所定意
    圖營利之要件。
  (三)綜上所述，檢察官所提出之證據無從證明被告2 人另有圖利
    供給賭博場所罪及聚眾賭博之犯罪事實，本院復查無其他積
    極證據，足認被告2 人有檢察官所指此部分之犯行，故此部
    分不能證明被告犯罪，原應為無罪之諭知，惟公訴意旨認被
    告2 人此部分與前開共同賭博有罪部分，有想像競合犯之裁
    判上一罪關係，爰不另為無罪之諭知，附此敘明。
據上論斷，應依刑事訴訟法第368條，判決如主文。
本案經檢察官許月雲到庭執行職務。
中    華    民    國    99    年    8     月    31    日
                  刑事第一庭    審判長法  官  周賢銳
                                      法  官  徐美麗
                                      法  官  施柏宏
以上正本證明與原本無異。
不得上訴。
中    華    民    國    99    年    9     月    2     日
                                      書記官  魏文常
附表一：
┌──┬───────────────┬─────┬─────┐
│編號│扣押物品名稱                  │數量（檯）│備註      │
├──┼───────────────┼─────┼─────┤
│1   │金牌象王(含IC板1塊)           │ 1        │          │
├──┼───────────────┼─────┼─────┤
│2   │金象王(含IC板1塊)             │ 1        │          │
├──┼───────────────┼─────┼─────┤
│3   │春秋二代(含IC板1塊)           │ 1        │          │
├──┼───────────────┼─────┼─────┤
│4   │八代將軍(含IC板1塊)           │ 1        │          │
├──┼───────────────┼─────┼─────┤
│5   │八代將軍(含IC板1塊)           │ 1        │          │
├──┼───────────────┼─────┼─────┤
│6   │超悟空(含IC板1塊)             │ 1        │          │
├──┼───────────────┼─────┼─────┤
│7   │超悟空(含IC板1塊)             │ 1        │          │
├──┼───────────────┼─────┼─────┤
│8   │超悟空(含IC板1塊)             │ 1        │          │
├──┼───────────────┼─────┼─────┤
│9   │超悟空(含IC板1塊)             │ 1        │          │
├──┼───────────────┼─────┼─────┤
│10  │動物奇觀二代(含IC板1塊)       │ 1        │          │
├──┼───────────────┼─────┼─────┤
│11  │動物奇觀二代(含IC板1塊)       │ 1        │          │
├──┼───────────────┼─────┼─────┤
│12  │滿貫大亨(含IC板1塊)           │ 1        │          │
├──┼───────────────┼─────┼─────┤
│13  │滿貫大亨(含IC板1塊)           │ 1        │          │
├──┼───────────────┼─────┼─────┤
│14  │迷13支(含IC板1塊)             │ 1        │          │
├──┼───────────────┼─────┼─────┤
│15  │迷13支(含IC板1塊)             │ 1        │          │
├──┼───────────────┼─────┼─────┤
│16  │賽馬雙人座(含IC板3塊)         │ 1        │          │
├──┼───────────────┼─────┼─────┤
│17  │賽馬雙人座(含IC板2塊)         │ 1        │          │
├──┼───────────────┼─────┼─────┤
│18  │賽馬雙人座(含IC板3塊)         │ 1        │賭客張忠祥│
│    │                              │          │於本案賭博│
│    │                              │          │之機台    │
└──┴───────────────┴─────┴─────┘
附表二：
┌─┬────────────┬───────┬───────┐
│編│扣  押  物  名  稱      │  數量        │備       註   │
│號│                        │              │              │
├─┼────────────┼───────┼───────┤
│1 │現金                    │新臺幣2800元  │自賭客張忠祥身│
│  │                        │              │上扣得之其與機│
│  │                        │              │台對賭所得    │
├─┼────────────┼───────┼───────┤
│2 │現金                    │新臺幣6060元  │在櫃臺扣得    │
├─┼────────────┼───────┼───────┤
│3 │代幣                    │7524枚        │在櫃臺扣得    │
│  │                        │              │              │
├─┼────────────┼───────┼───────┤
│4 │寄分卡（1200分）        │43張          │在櫃臺扣得    │
│  │                        │              │              │
├─┼────────────┼───────┼───────┤
│5 │寄分卡（120分）         │42張          │在櫃臺扣得    │
│  │                        │              │              │
├─┼────────────┼───────┼───────┤
│6 │營收日報表（自98年11月15│21張          │在櫃臺扣得    │
│  │日至同年月22日早班止）  │              │              │
└─┴────────────┴───────┴───────┘
附錄本案論罪科刑之法條：
中華民國刑法第266條
在公共場所或公眾得出入之場所賭博財物者，處1 千元以下罰金
。但以供人暫時娛樂之物為賭者，不在此限。
當場賭博之器具與在賭檯或兌換籌碼處之財物，不問屬於犯人與
否，沒收之。

司法院資訊處製作；財團法人民間司法改革基金會備份。
